臺灣苗栗地方法院刑事判決
111年度訴字第473號
公  訴  人  臺灣苗栗地方檢察署檢察官
被      告  黃詠通


上列被告因違反毒品危害防制條例案件，經檢察官提起公訴（11
1年度毒偵字第935號），被告於準備程序中就被訴事實為有罪之
陳述，經本院合議庭裁定由受命法官獨任行簡式審判程序，判決
如下：
    主    文
黃詠通施用第一級毒品，累犯，處有期徒刑拾壹月。
扣案之第一級毒品海洛因壹包暨無法與海洛因析離之包裝袋壹個
（毒品驗餘淨重為零點零陸陸捌公克）沒收銷燬之。
    犯罪事實
一、黃詠通基於施用第一、二級毒品之犯意，於民國111年6月2
    日晚上6時32分許經警採尿回溯96小時內之某時許（不含公
    權力拘束期間），在新北市○○區○○街00號之住處內，以將海
    洛因及甲基安非他命一起置入不詳器具（未扣案）內燒烤後
    吸食煙霧之方式，同時施用第一級毒品海洛因及第二級毒品
    甲基安非他命1次。嗣於111年6月2日下午3時許，在苗栗縣○
    ○市○○路000號前，因另案遭通緝為警緝獲，當場扣得海洛因
    1包（毒品驗餘淨重為0.0668公克）、針筒1隻。
二、案經苗栗縣警察局竹南分局報告臺灣苗栗地方檢察署檢察官
    偵查起訴。
    理    由
一、本案被告黃詠通所犯者非為死刑、無期徒刑、最輕本刑為3
    年以上有期徒刑之罪或高等法院管轄第一審案件，被告於準
    備程序進行中，先就被訴事實為有罪之陳述，經告知其簡式
    審判程序之旨，並聽取公訴人、被告之意見後，本院業已依
    刑事訴訟法第273條之1第1項規定，裁定由受命法官獨任以
    簡式審判程序進行本案之審理。又簡式審判程序之證據調查
    ，依刑事訴訟法第273條之2規定，不受同法第159條第1項、
    第161條之2、第161條之3、第163條之1及第164條至第170條
    所規定證據能力認定及調查方式之限制；且被告對於卷內之
    各項證據，均同意本院作為認定事實之憑證，故卷內所列各
    項證據，自得作為證據，合先敘明。
二、上開犯罪事實，業據被告於偵查及本院審理時坦承在卷（見
    毒偵卷第127頁、本院卷第62頁、第67頁），並有搜索扣押
    筆錄、扣押物品目錄表、扣押物品照片、毒品初步鑑驗報告
    單、查獲施用（持有）毒品案件經過情形紀錄表、採尿同意
    書、尿液鑑驗代碼對照表、密錄器截圖、現場照片、中山醫
    學大學附設醫院檢驗科藥物檢測中心尿液檢驗報告、涉毒案
    件（尿液）管制登記簿、扣押物品清單、衛生福利部草屯療
    養院草療鑑字第1110600181號鑑驗書（見毒偵卷第79頁至第
    85頁、第89頁至第93頁、第97頁至第99頁、第105頁至第109
    頁、第143頁至第145頁、第163頁至第167頁、本院卷第57頁
    ），復有海洛因1包、針筒1支扣案可證，足認被告之自白與
    事實相符。並就被告施用第一、二級毒品之地點、方式，依
    被告於本院審理之自白更正如犯罪事實欄所載。從而，本案
    事證明確，被告上開犯行，堪以認定。 
三、論罪科刑：
  ㈠核被告所為，係犯毒品危害防制條例第10條第1項之施用第一
    級毒品罪及同條第2項之施用第二級毒品罪。被告以一施用
    行為，同時觸犯前開二罪，為想像競合犯，應依刑法第55條
    之規定，從較重之毒品危害防制條例第10條第1項之施用第
    一級毒品罪處斷。被告施用毒品前、後持有第一級毒品海洛
    因、施用毒品前持有第二級毒品甲基安非他命之低度行為，
    應為施用毒品之高度行為所吸收，不另論罪。 
  ㈡就累犯部分，說明如下：
　⒈檢察官依最高法院刑事大法庭110年度台上大字第5660號裁定
    意旨，提出被告之刑案資料查註紀錄表、臺灣新北地方法院
    106年度審訴字第315號刑事判決書、臺灣高等法院106年度
    上訴字第2053號刑事判決書、最高法院107年度台上字第175
    6號刑事判決書、執行案件資料表，證明被告於本案構成累
    犯。查被告前於107年間，因違反毒品危害防制條例案件，
    為臺灣新北地方法院以106年度審訴字第315號判決判處有期
    徒刑8月，經上訴，由臺灣高等法院以106年度上訴字第2053
    號判決上訴駁回，再上訴，為最高法院以107年度台上字第1
    756號判決上訴駁回確定，接續他案執行，嗣於108年10月9
    日縮短刑期假釋出監，於109年1月30日縮刑假釋期滿，視為
    執行完畢，此有檢察官提出之上開資料、臺灣高等法院被告
    前案紀錄表在卷可憑（見毒偵卷第30頁至第31頁、第169頁
    至第184頁、本院卷第36頁、第71頁至第87頁），故被告於
    徒刑執行完畢後，5年以內故意再犯有期徒刑以上之罪，構
    成累犯。
　⒉按有關累犯加重本刑部分，不生違反憲法一行為不二罰原則
    之問題。惟其不分情節，基於累犯者有其特別惡性及對刑罰
    反應力薄弱等立法理由，一律加重最低本刑，於不符合刑法
    第59條所定要件之情形下，致生行為人所受之刑罰超過其所
    應負擔罪責之個案，其人身自由因此遭受過苛之侵害部分，
    對人民受憲法第8條保障之人身自由所為限制，不符憲法罪
    刑相當原則，牴觸憲法第23條比例原則。於修正前，為避免
    發生上述罪刑不相當之情形，法院就該個案應依本解釋意旨
    ，裁量是否加重最低本刑（大法官釋字第775號解釋文參照
    ）。該解釋係指個案應量處最低法定刑、又無法適用刑法第
    59條減輕規定之情形，法院應依此解釋意旨裁量不予加重最
    低本刑。本件依被告累犯及犯罪情節，均無上開情事，自難
    指就累犯加重其最低本刑有不符上開解釋意旨之違誤（最高
    法院108年度台上字第338號、109年度台非字第139號、109
    年度台上字第3018號判決意旨參照）。
　⒊考量上情，檢察官認被告有加重其刑之必要。本院審酌被告
    上開所犯持有、施用毒品前案與本案所犯之罪質相同，被告
    於前案執行完畢後，仍無法戒除毒癮，再犯下本案施用毒品
    之犯行，顯見其自我克制能力及對於刑罰感應能力不佳，再
    參以被告本案犯罪情節，核無司法院釋字第775號解釋所指
    罪刑不相當之情形，且依本案犯罪情節，被告不適宜量處最
    低法定刑，亦無何情輕法重而有刑法第59條減輕其刑規定之
    適用情形等，綜合判斷被告並無因加重本刑致生所受之刑罰
    超過其所應負擔罪責之情形，本院認本件應依刑法第47條第
    1項規定加重其刑。
  ㈢爰以行為人之責任為基礎，審酌被告曾有施用毒品之前科（
    累犯部分不予重複評價），且前經觀察勒戒執行完畢仍不知
    戒絕毒品，再犯本件施用毒品案件，其行為實不可取，且被
    告同時施用第一級毒品海洛因暨第二級毒品甲基安非他命之
    犯罪手法，尚與單純施用第一級毒品海洛因或第二級毒品甲
    基安非他命之犯罪情節有別；並慮及被告犯後坦承犯行，其
    所犯乃戕害自己身心健康，尚未危及他人；復考量被告於本
    院審理時自承之智識程度、生活狀況（見本院卷第67頁至第
    68頁）等一切情狀，量處如主文所示之刑。 
四、沒收部分：
  ㈠扣案之白色粉末1包，為第一級毒品海洛因（毒品驗餘淨重為
    0.0668公克）等情，有衛生福利部草屯療養院草療鑑字第11
    10600181號鑑驗書可查（見毒偵卷第167頁），復據被告供
    承上開扣案之毒品為其所有，供其施用剩下等語（見毒偵卷
    第65頁、第127頁、本院卷第63頁），爰依毒品危害防制條
    例第18條第1項前段之規定，宣告沒收銷燬之。又用以包覆
    扣案海洛因之包裝袋1個，其內含有極微量之毒品殘留而無
    法析離，應整體視為扣案之第一級毒品，不問屬於犯人與否
    ，俱依前開規定，併予宣告沒收銷燬之；至鑑驗耗用之海洛
    因既已滅失，自無庸宣告沒收銷燬。 
  ㈡扣案之針筒1支，被告稱是剛買來的，我沒有用注射方式施用
    海洛因，針筒與本案無關等語（見本院卷第63頁），復無其
    他證據顯示為供本案犯罪所用之物，亦非違禁物，故不予沒
    收。
  ㈢至被告前揭同時施用第一、二級毒品所使用之不詳器具，為
    供被告上開犯罪所用之物，惟未扣案，復無證據證明尚屬存
    在，衡諸上開器具非違禁物或其他依法應沒收之物，爰不予
    宣告沒收。 
據上論斷，應依刑事訴訟法第273條之1第1項、第299條第1項前
段，判決如主文。
本案經檢察官邱舒虹提起公訴，檢察官陳昭銘到庭執行職務。 
中　　華　　民　　國　　111 　年　　11　　月　　17　　日
                  刑事第二庭  法　官　  陳雅菡
以上正本證明與原本無異。　　　　　　　　　　　　　　　　如不服本判決應於收受判決後20日內向本院提出上訴書狀，並應敘述具體理由。其未敘述上訴理由者，應於上訴期間屆滿後20日內向本院補提理由書(均須按他造當事人之人數附繕本)「切勿逕送上級法院」。　　　　　　　　　　　　　　　　　　　　　
      　　　　　　　　　　　　書記官　　張佑慈　　　　　
中　　華　　民　　國　　111 　年　　11　　月　　17　　日
附錄本案論罪科刑法條：
毒品危害防制條例第10條
施用第一級毒品者，處6月以上5年以下有期徒刑。
施用第二級毒品者，處3年以下有期徒刑。